臺灣嘉義地方法院刑事判決　　　　　　　 94年度易字第207號
公　訴　人　臺灣嘉義地方法院檢察署檢察官
被　　　告　丁○○
上列被告因傷害案件，經檢察官提起公訴（94年度偵續字第30號
），本院判決如下：
    主  文
丁○○傷害人之身體，處有期徒刑參月，如易科罰金，以參佰元
折算壹日。
    事  實
一、丁○○與其妻甲○○於民國（以下同）94年1 月26日上午11
    時許，在嘉義縣大林鎮○○路段地號1100號田地上，與丙○○○就田埂之通行問題發生口角，丁○○明知毆擊人之臉部
    極易波及人之口腔內假牙而毀壞，竟基於普通傷害之故意及
    毀損之不確定故意，在上開田地旁之產業道路上徒手毆打丙○○○之臉部，致丙○○○重心不穩跌倒在地，因而受有左
    胸與右前臂血腫之傷害，及上顎假牙4 顆斷裂，足生損害於
    丙○○○。
二、案經丙○○○訴由嘉義縣警察局民雄分局報請臺灣嘉義地方
    法院檢察署檢察官偵查起訴。
    理  由
一、訊據被告丁○○固坦承於上揭時、地與告訴人丙○○○就田
    埂通行問題發生爭執，因告訴人動手打伊，伊因而出手揮擋
    告訴人並碰到告訴人之嘴巴，致告訴人跌倒等事實，惟矢口
    否認涉有傷害犯行，辯稱：伊並未出手毆打告訴人，是告訴
    人要打伊，伊既未打告訴人，告訴人如何會成傷是疑點，並
    認告訴人之所提出之診斷證明書並無證據能力云云。經查：
  (一)財團法人佛教慈濟綜合醫院大林分院（以下簡稱慈濟醫院）
    出具之診斷證明書（見警卷第10頁）係負責為告訴人診斷傷
    勢之醫師，依其所見所為之證明文書，核其本質，乃為被告
    以外之人於審判外之書面陳述，依刑事訴訟法第159條第1項
    之規定，不具證據能力；且前述證據性質上雖為從事業務之
    人於業務上所製作之證明文書，但既為針對本件傷害個案作
    成，即與刑事訴訟法第159條之4第 2款所示，乃通常業務過
    程不間斷、有規律而準確之記載，且有其他業務人員足以校
    對其正確性，無預見日後可能會被提供作為證據之偽造動機
    之例行性業務文書有間（該條款立法理由參照），是非刑事
    訴訟法第159條之4第2 款所謂得成為傳聞例外之業務文書，
    而不能依此規定取得證據能力。惟慈濟醫院負責急診告訴人
    之醫師乙○○於本院94年8月17日審理時已基於證人地位、
    經合法具結、並在賦予被告對質詰問機會之情形下為證述（
    詳如後述），則上開診斷證明書之書面陳述，即因該醫院之
    醫師在本件公判庭至本院作證，並接受詰問，即非傳聞，而
    取得證據能力，先予究明。
  (二)上揭事實，業據證人即告訴人丙○○○於警詢及偵查中均證
    述綦詳（見警卷第4至6頁，偵續卷第13至14頁），而證人即
    告訴人於本院審理中亦證稱：當天係因田埂有被踩塌而要求
    被告恢復原狀，被告就過來質問為何田埂不能走，然後被告
    打渠之臉，渠就倒地不支，之後便去大林分駐所報案，再去
    慈濟醫院就醫等語明確（見本院卷第54至58頁），此外，並
    有告訴人所提出之慈濟醫院診斷證明書、本院依職權向慈濟
    醫院所調取之告訴人病歷資料及所附之告訴人急診照片各1
    份附卷可稽（見警卷第10頁，本院卷第19至34頁）。而上開
    告訴人所提出之診斷證明書確係記載告訴人於94年1月26 日
    上午11時48分至急診治療，且受傷之部位與告訴人指證之處
    復相吻合，經核亦與本院依職權向慈濟醫院所調取之告訴人
    病歷資料及所附之告訴人急診照片相符；另經證人即當日之
    急診醫生乙○○於本院審理中亦結證稱：「告訴人於94 年1
    月26日掛急診，是我診斷，當時據病人即告訴人主訴遭人毆
    打，假牙內的真牙掉落，而診斷的情形為右前臂有血腫、瘀
    傷，左前胸也有壓痛，左上排的牙齒有流血、鬆動的情形，
    假牙內的牙齒有鬆動的情形；診斷證明書記載上顎牙斷裂共
    4 顆係因斷裂與鬆動認知不同，後來會診牙醫認為假牙內的
    真牙是鬆動，當時亦有拍照；依病歷上的記載應是指假牙斷
    裂；上開傷害無論是被打或是自己跌倒都有可能造成，倒地
    如果地上有硬物，就有可能。」等語無訛（見本院卷第46至
    49頁），綜此，堪認告訴人即證人之指述及證述屬實，可以
    採信。至證人即被告之妻甲○○於本院審理時雖證述：係告
    訴人用手毆打被告胸部，被告出手揮擋云云（見本院卷第50
    、51頁），然證人甲○○於偵查中證稱告訴人和被告拉扯時
    ，因背對著告訴人所以沒有看到等語（見偵續卷第13頁），
    於本院審理則證稱：係與告訴人距離 1公尺，面對告訴人云
    云（見本院卷第52頁），證人甲○○係被告之妻，誼屬至親
    ，所為證言，已有偏頗之虞；而其對於是否面對告訴人乙情
    ，又先後供述矛盾，益令人懷疑其真實性，尤以證人甲○○
    於本院既證稱係面對告訴人，相距僅 1公尺，惟竟證稱被告
    用手揮擋，沒有踫到告訴人臉部云云（見本院卷第53頁），
    復核與被告辯稱：伊無意中踫到告訴人，告訴人牙齒才流血
    等情不符，足見證人甲○○於本院審理中所為之上開證述，
    顯係事後迴護被告之詞，不足採信，亦難資為被告有利之證
    據，灼然甚明。另證人甲○○於本院審理中亦證述：案發當
    時有目睹告訴人跌倒在地，將牙齒拿下，且說被告打到她，
    而告訴人牙齒有流血，且牙齒是整排的等語（見本院卷第51
    頁）；即被告亦自承有揮擋到告訴人之臉部，告訴人牙齒流
    血是其無意中碰到的等語（見本院卷第62頁）；再依本院直
    接審理可觀，被告係身型中等之壯年男子，告訴人為高齡71
    歲之老婦，被告應明知告訴人不堪其以外力相加，惟其 2人
    於上開時、地起爭執後，告訴人即因與被告有肢體之接觸而
    受有上開傷害及假牙斷裂之損壞，顯見被告主觀上確係基於
    傷害之故意及毀損之不確定故意，始於客觀上為前揭傷害及
    毀損行為甚明。基上所述，被告空言辯稱其所為不致使告訴
    人受有驗傷單上所述傷勢云云，並不足採，本件事證明確，
    被告犯行洵堪認定。
二、核被告所為，係犯刑法第 277條第1項之傷害罪及同法第354
    條之毀損罪；其所犯傷害罪及毀損罪係一行為觸犯2 罪名，
    為想像競合犯，依刑法第55條規定，應從較重之傷害罪論處
    。公訴人雖僅就之傷害犯行提起公訴，然檢察官就犯罪事實
    之一部起訴者，其效力及於全部，本件被告毀損部分之犯罪
    事實，與前揭論罪科刑之部分，有想像競合犯之關係，已如
    前述且經告訴，本院自應就屬於裁判上一罪之部分一併加以
    裁判。至公訴意旨認被告係與其妻甲○○共同傷害告訴人，
    其2 人有犯意聯絡及行為分擔而應論以共同正犯，並以告訴
    人之指述及前揭診斷證明書為其論據。惟按告訴人之告訴，
    係以使被告受刑事訴追為目的，是其陳述是否與事實相符，
    仍應調查其他證據以資審認（52年台上字第1300號判例意旨
    參照），訊之證人甲○○堅決否認有共同傷害告訴人之犯行
    ，辯稱：案發當時雖有前往攔住告訴人，但並未踫到告訴人
    ，亦未推告訴人等語。經查，本件告訴人於警詢時僅指述係
    遭被告毆打；而於偵查中復指述被告與證人甲○○2 人抓住
    渠之手，係被告出手毆打渠；嗣於本院審理中則改稱：被告
    與證人甲○○2 人均有毆打渠肚子乙情，有前引筆錄可考；
    則觀諸上開告訴人之指述可知，渠於警詢、偵查時均未提及
    證人甲○○有何毆打渠之行為，直至本院始為證人甲○○亦
    有毆打渠肚子之證述，其指述及證述明顯前後不一；且若證
    人甲○○確有毆打告訴人，何以告訴人於警詢時均隻字未提
    ，直至偵查中亦僅敘及證人甲○○與被告共同拉渠之手，此
    亦顯與常情有悖；又告訴人於本院審理中係指述證人甲○○
    與被告共同毆打渠之肚子，然據上述告訴人所提出之診斷證
    明書所載，告訴人腹部並未受有任何傷害，亦有該診斷證明
    書足佐，益徵告訴人就證人甲○○部分之指述不實，自不足
    採，尚難僅憑告訴人之片面指訴，即認證人甲○○與被告有
    為共同傷害告訴人之行為，是公訴意旨就此部分之認定，容
    有誤會，併此敘明。爰審酌被告高中畢業之智識程度、已婚
    並育子女2 人均成年之家庭狀況、務農，其犯罪之動機僅係
    因與告訴人就田埂通行問題之細故所致、犯罪之手段係對年
    長之人施以暴力行為，造成告訴人受有前述受傷，犯罪後矢
    口否認犯行，態度非佳，復未與告訴人達成和解等一切情狀
    ，量處如主文所之刑，並諭知易科罰金之折算標準，以示懲
    儆。
據上論斷，應依刑事訴訟法第299條第1項前段，刑法第277條第1
項、第354條、第55條、第41條第1項前段，罰金罰鍰提高標準條
例第1條前段、第2條，判決如主文。
本案經檢察官周欣潔到庭執行職務。
中　　華　　民　　國　　94　　年　　8　　月　　31　　 日
　　　　　　　刑事第一庭  審判長法　官  許進國
                                法  官  林坤志
                                法  官  游悅晨
上列正本證明與原本無異。
如不服本判決，應於判決送達後10日內向本院提出上訴狀（應附
繕本）。告訴人或被害人如對於本判決不服者，應具備理由請求
檢察官上訴，其上訴期間之計算係以檢察官收受判決正本之日期
為準。
中　　華　　民　　國　　94　　年　　8　　月　　31　　 日
                                書記官  陳慶時
附錄本案論罪科刑法條全文
刑法第277條
傷害人之身體或健康者，處三年以下有期徒刑、拘役或一千元以
下罰金。
犯前項之罪因而致人於死者，處無期徒刑或七年以上有期徒刑；
致重傷者，處三年以上十年以下有期徒刑。
刑法第354條
毀棄、損壞前二條以外之他人之物或致令不堪用，足以生損害於
公眾或他人者，處2年以下有期徒刑、拘役或500元以下罰金。
